臺灣臺北地方法院刑事判決　　　　　　　92年度訴字第1120號
公　訴　人　臺灣臺北地方法院檢察署檢察官
被　　　告　壬○○
選任辯護人　朱增祥律師
被　　　告　卯○○
選任辯護人　林耀泉律師
　　　　　　王嘉斌律師
被　　　告　未○○
指定辯護人　乙○○○○○○　陳德仁
被　　　告　子○○
選任辯護人　朱增祥律師
被　　　告　辛○○
　　　　　　癸○○
　　　　　　酉○○
　　　　　　巳○○
上列被告等因組織犯罪防制條例等案件，經檢察官提起公訴（92
年度偵緝字第13號、92偵字第451號、92偵字第11713號），本院
判決如下：
    主  文
壬○○、卯○○、未○○共同以脅迫使人行無義務之事，各處有
期徒刑陸月，如易科罰金，均以參佰元折算壹日。扣案如附表所
示之本票均沒收。
子○○藏匿犯人，處有期徒刑伍月，如易科罰金，以參佰元折算
壹日。其餘被訴恐嚇、恐嚇取財、違反組織犯罪條例等部分均無
罪。
辛○○、癸○○、酉○○、巳○○均無罪。
    事  實
一、緣東昕投資有限公司（址設臺北市松山區○○○路○段一八
    八號九樓之四，下簡稱東昕公司）為順茂科技有限公司（下
    簡稱順茂公司）之股東，並指派卯○○代表該公司出任順茂
    公司董事，嗣因順茂公司經營不善，無法獲利，且該公司疑
    似有帳冊不清、遭內部人員挪用公款等舞弊情事，卯○○乃
    透過友人壬○○、李東瀚、未○○、己○○等人之聯絡，通
    知順茂公司負責人寅○○、監察人戊○○二人於民國九十一
    年三月十一日下午七時許，於未○○向友人甲○○所借得、
    位於台北市○○○路、撫遠街口某公寓二樓之地點召開董監
    事會議；嗣寅○○、戊○○依約到場後，卯○○、壬○○、
    未○○竟共同基於脅迫使人行無義務之事之犯意聯絡，由壬○○向寅○○、戊○○嚇稱：伊是竹聯幫青堂的，彭紹謹是
    他殺的，需配合歸還卯○○投資順茂公司之新台幣（下同）
    五千二百萬元款項，不然的話，手指打斷就有錢了云云，卯
    ○○並趁勢要求渠等二人、及己○○均須簽立五千二百萬元
    之本票以供擔保，且由寅○○以順茂公司名義背書，旋由未
    ○○取出已填寫如附表所示發票日為九十一年三月十二日、
    票面金額均為五百二十萬元之本票十張交予寅○○、戊○○
    等人簽名，且向渠等嚇稱：你們最好認同簽名，不然股東退
    資這件事就交給兄弟處理，如果不簽的話，就叫兄弟把你們
    帶走，不讓你們回去云云，致使寅○○、戊○○心生畏懼，
    終於翌日凌晨二時許，分別在前述十張本票之發票人欄簽名
    、及由寅○○代表順茂公司在票據背面背書，而行無義務之
    事，己○○亦順勢配合簽名後，渠等二人始行離去。
二、緣壬○○前因違反貪污治罪條例等案件，經台灣高等法院於
    八十三年六月二十一日以八十二年度上更二字第七二八號案
    件判處有期徒刑一年確定，於八十四年二月二十八日假釋出
    監，嗣因假釋遭撤銷，且另因違反組織犯罪條例案件經本院
    以八十五年度訴字第一八三Ｏ號案件判處有期徒刑一年五月
    確定，均屢經傳、拘未到案執行，由台灣台北地方法院檢察
    署分別於八十八年四月二日、八十九年二月二十五日發佈通
    緝在案；又因涉嫌違反檢肅流氓條例案件經本院於八十九年
    二月十五日發佈通緝中；詎子○○明知壬○○係逃亡中之通
    緝犯，竟為使其逃避偵、審機關之追緝，自九十一年六月間
    某日起，將其位於台北縣中和市○○路一四八巷二十三弄八
    號一樓之處所，提供予壬○○居住，予以藏匿，造成員警查
    緝困難。嗣於九十一年十二月二十五日晚間七時三十分許，
    為警在上址查獲壬○○，始循線查悉上情。
三、案經台北市政府警察局刑事警察大隊報請臺灣臺北地方法院
    檢察署檢察官偵查起訴。
    理  由
壹、有罪部分：
（一）被告壬○○、卯○○、未○○部分：
一、訊據被告壬○○、卯○○、未○○均矢口否認有前開強制犯
    行，被告壬○○辯稱：伊只是聯絡李東瀚去轉知寅○○跟卯
    ○○對帳，因為伊與卯○○泡茶時聽到此事，剛好伊認識李
    東瀚，所以主動聯絡他們出來談，李東瀚、卯○○、未○○
    、戊○○、寅○○、己○○他們在辦公室裡面開會，伊與甲○○夫婦在外面泡茶，開會時，伊有聽到李東瀚及其他人吵
    鬧的聲音，至於簽本票的事，伊不知情，只知道戊○○、寅
    ○○叫卯○○再拿錢出來投資，不知道卯○○有沒有答應，
    離去時雙方人馬氣氛還算平常，沒有不歡而散，伊沒有恐嚇
    寅○○、戊○○云云。被告卯○○辯稱：伊沒有恐嚇戊○○
    、寅○○，五千兩百萬元的本票是李東瀚拿給伊的，是丁○○找寅○○、戊○○、己○○三人簽的，伊是東昕投資公司
    投資順茂的法人代表，當時公司及工廠都已經不在原登記的
    地址上，有一次在與壬○○泡茶時，當時他自稱張董，他認
    識李東瀚，可以幫伊請李東瀚找寅○○召開董事會，李東瀚
    是寅○○的外甥，李東瀚再跟未○○聯絡，因為未○○是伊
    大陸青草湖公司的經理，伊委託未○○聯繫開會事宜，李東
    瀚負責聯繫寅○○、戊○○，伊聯繫己○○，開會的過程氣
    氛很平和，壬○○在外面做什麼事情，伊不知道，伊沒有要
    求壬○○要留在現場，也不知道他會在現場，開會的過程是
    針對公司營運，伊質疑公司已經不見了，並提出要向法院告
    訴，是李東瀚、寅○○兩人求伊再給寅○○一個機會，李東
    瀚說他能夠找監事及董事來開本票給我做擔保，擔保讓這個
    公司可以繼續營運下去，並要求我再出資，簽本票的時後，
    寅○○在考慮，伊憤而離席，後來是因為李東瀚、寅○○及
    己○○自行溝通好並簽好本票，再由李東瀚拿本票給伊，伊
    沒有強迫寅○○、戊○○簽發本票云云（參見九十四年二月
    二日準備程序筆錄）。被告未○○辯稱：伊是卯○○的法務
    經理，九十一年三月十一日中午，卯○○打電話給伊，叫伊
    跟李東瀚聯絡，要召開董事會討論順茂公司人去樓空的解決
    事宜，伊打電話給李東瀚，時間、地點是伊跟李東瀚共同決
    定的，戊○○是何人聯絡伊不知情，開會時卯○○要伊作紀
    錄，寅○○是主席，開會的時後氣氛都很好，紀錄做完之後
    ，戊○○、寅○○及己○○要求卯○○繼續出資，卯○○要
    求擔保，他們說要討論一下，所以伊跟卯○○就先到外面去
    ，李東瀚就叫伊幫他寫本票，李東瀚跟伊說五千兩百萬就分
    十張，寫好就交給李東瀚，伊沒有跟寅○○、己○○談過話
    ，他們為何同意簽本票，伊不知道。李東瀚讓寅○○、戊○○簽好之後，拿出來給卯○○，並要求卯○○每個月要拿出
    八十五萬元；五千二百萬是他們在開會的時後，討論因卯○○的法人有順茂公司兩百六十萬股的股份，至八十九年六月
    左右，順茂公司每股淨值超過二十元，經討價還價後以二十
    元買，所以才會簽發作為投資的擔保云云（參見前揭準備程
    序筆錄）惟查：
  (一)上揭被告卯○○透過被告壬○○、未○○及李東瀚聯絡告訴
    人寅○○、戊○○召開順茂公司董監事會議，並要求寅○○
    、戊○○、己○○簽發面額共五千二百萬元本票，經被告未
    ○○填寫好如附表所示十紙本票之票面金額、發票日、到期
    日後，交予寅○○、戊○○等人簽名、及背書等事實，業據
    被告卯○○、未○○於警詢、偵查本院審理中供述不諱，且
    經證人寅○○、戊○○、己○○、甲○○證述屬實（參見九
    十一年度他字第二四六八號卷，下簡稱偵一卷第三一至三四
    頁、一一五至一一六頁、九十一年度偵字第一七六八七號卷
    ，下簡稱偵二卷第二六頁、三八至四三頁、五一頁背面及本
    院九十四年五月十七日、同年七月二十六日審判筆錄），並
    有扣案如附表所示之之本票十紙在卷可稽（參見偵一卷第一
    五四頁證物袋），此部分事實，應無疑義。
  (二)被告卯○○、未○○、壬○○雖均辯稱：並未恐嚇告訴人寅
    ○○、戊○○云云，被告卯○○、未○○並辯稱：本票是寅
    ○○、戊○○自願簽的云云，然參諸證人寅○○、戊○○、
    己○○均於本院審理中證稱：渠等認為開立五千二百萬元本
    票供擔保並不合理，一開始並不同意簽發等語（參見本院九
    十四年五月十七日、及同年七月二十六日審判筆錄），證人
    戊○○、寅○○並明確證稱：伊等是被脅迫簽下本票的等語
    ；佐以告訴人寅○○、戊○○於九十一年三月十一日下午七
    時許起召開董監事會議不久後，被告卯○○即要求渠等二人
    需簽發本票以供擔保，卻迄至翌日凌晨一、二時許於簽名後
    方行離去，益徵告訴人等主觀上應均不願意簽發附表所示之
    本票，嗣遭被告卯○○、壬○○等人以言語脅迫後，因心生
    畏懼，不得已方同意簽發甚明。又被告卯○○、未○○雖辯
    稱：寅○○、戊○○係為求卯○○繼續投資經營順茂公司，
    方同意簽立本票云云，惟告訴人寅○○、戊○○簽發附表所
    示之本票後，並未見被告卯○○再行出資經營順茂公司，此
    亦據證人己○○於本院審理中證述甚詳（參見九十四年五月
    十七日審判筆錄），參以證人戊○○到庭結證陳稱：伊收到
    的訊息是要返還投資款等語；證人戊○○亦證稱：當天不是
    實際在開會，是指責管理不當，要把投資款拿回去等語（參
    見本院九十四年七月二十六日審判筆錄），渠等於歷次警詢
    、偵查訊問時，均未支字提及有要求被告卯○○再行出資順
    茂公司一事，且被告卯○○亦未能提出其於告訴人寅○○等
    人簽發本票後仍有繼續經營順茂公司之相關證據資料，以供
    本院酌參，是渠等前揭所辯，應係事後卸責之詞，均不足採
    信。
  (三)次查，證人己○○雖於偵查及本院審理中均到庭結證陳稱：
    現場並無人恐嚇寅○○、戊○○簽立本票云云，然參諸告訴
    人寅○○於偵查中指稱：己○○都和他們配合，顯然他和卯
    ○○在大陸都已經談好了才回來，因為己○○在九十年十一
    月就已經跳票，卯○○亦知道此事，己○○故意在本票上簽
    名以配合他們。己○○在事發前打電話給伊，說他在卯○○
    那邊，有勢力很強之黑道一定要去開會等語（參見偵一卷第
    三二頁、偵三卷第四十頁反面），核與證人己○○於偵查中
    所證稱：開會前一天，伊在卯○○家中有看過一位董事長，
    是卯○○介紹的，當日卯○○決定第二天要開會，伊打電話
    給寅○○，後由張董打電話給李東瀚約定隔日開會，…，九
    十一年三月十一日當天由卯○○開車送伊上來等語（參見偵
    三卷第四十頁），亦屬相符，佐以被告壬○○於本院審理中
    供稱：開完會後，伊與卯○○、己○○、未○○一起去復興
    南路吃稀飯等語（參見九十四年二月二日準備程序筆錄），
    足認證人己○○與被告卯○○於案發當時之互動關係良好，
    其是否於開會前一天即與被告卯○○、壬○○等人達成某種
    協議，抑或已知悉上情，仍佯以簽發本票，實屬可疑，自難
    遽認前開證詞為真，故其證詞自不足以採為有利被告壬○○
    等三人之認定。
  (四)綜上所述，被告壬○○、未○○、卯○○確有施以上開脅迫
    行為，要無可疑，渠等空言否認，無非臨訟畏罪飾卸之詞，
    委無足採，本件事證明確，被告等犯行均堪認定。
（二）被告子○○部分：
一、訊據被告子○○固矢口否認有前開藏匿人犯之犯行，辯稱：
    伊不知壬○○是通緝犯云云（參見本院九十二年七月二十五
    日準備程序筆錄）；惟查，
  (一)被告壬○○前因違反貪污治罪條例等案件，經台灣高等法院
    於八十三年六月二十一日以八十二年度上更二字第七二八號
    案件判處有期徒刑一年確定，於八十四年二月二十八日假釋
    出監，嗣因假釋遭撤銷，且另因違反組織犯罪條例案件經本
    院以八十五年度訴字第一八三Ｏ號案件判處有期徒刑一年五
    月確定，均屢經傳、拘未到案執行，由台灣台北地方法院檢
    察署分別於八十八年四月二日、八十九年二月二十五日發佈
    通緝在案；又因涉嫌違反檢肅流氓條例案件經本院於八十九
    年二月十五日發佈通緝中，係屬逃亡中之通緝犯乙節，有查
    捕逃犯作業個別查詢報表、及台灣高等法院被告前案紀錄表
    各一份附卷為憑（參見九十二年度偵緝字第一三號卷第五頁
    及本院一卷第七至二二頁），此部分事實，應殆無疑義。
  (二)次查，被告子○○於本院審理中已自承：伊知道壬○○九十
    一年間在法院或地檢署有刑事案件在審理或偵查中，因為他
    交保出來後與伊有聯絡上等語（參見本院九十四年六月十四
    日審判筆錄），參以被告壬○○於本院審理中證稱：伊有跟
    子○○說他身上有揹髒點，目前行動不方便，希望借住他的
    地方等語（參見前揭筆錄第十頁），堪認被告子○○應知悉
    被告壬○○借住其居處之用意，是為逃避警方之追緝甚明。
    且觀諸被告子○○既知悉被告壬○○為竹聯幫青堂堂主（參
    見偵三卷九十一年十二月二十六日偵訊筆錄），並有刑案在
    身，向其表示亟需地方借住，衡情一般人均可據此推知被告
    壬○○係意在躲避警方之查緝，被告子○○竟仍同意提供處
    所，以供其躲藏，顯見其主觀上應有藏匿人犯之認識及故意
    甚明。是被告子○○前揭所辯，不足採信。
二、綜上所述，被告子○○確有藏匿人犯之犯行，要無可疑，其
    所辯，無非事後卸責之詞，委無足採，本件事證明確，被告
    等犯行均堪認定。
（三）核被告壬○○、未○○、卯○○所為，均係犯刑法第三百
      零四條第一項之強制罪。被告子○○所為，則係犯刑法第
      一百六十四條第一項之藏匿人犯罪。被告壬○○、卯○○
      、未○○等三人就前揭強制犯行，有犯意之聯絡及行為分
      擔，均為共同正犯。至公訴人雖認被告壬○○、卯○○、
      未○○所為係犯刑法第三百四十六條第一項之恐嚇取財罪
      （參見本院九十四年七月二十六日審判筆錄第十八頁），
      惟按，刑法第三百四十六條第一項之恐嚇罪，係以意圖為
      自己或第三人不法所有為構成要件之一，若僅以恐嚇方法
      使人交付財物，而並無不法所有之意圖者，縱令其行為或
      可觸犯他項罪名，要無由成立本條之恐嚇罪；最高法院八
      十六年台上字第二六八六號判決要旨可資參照。惟本件被
      告卯○○於法無由強迫告訴人等簽發本票以供擔保，然其
      係因投資順茂公司失利，且懷疑順茂公司之董事長、及監
      察人等有舞弊情事，方要求渠等需負責返還投資款，已如
      前述，難認其主觀上有何不法所有之意圖，是公訴人認被
      告壬○○等三人為，應成立恐嚇取財罪，容有未洽，惟社
      會基本事實同一，起訴法條應予變更。又被告壬○○、未
      ○○、卯○○均同時以一脅迫之行為強制告訴人寅○○、
      戊○○簽發本票，係以一行為而觸犯數相同之罪名，為想
      像競合犯，應從一重之強制罪論處。爰審酌被告壬○○前
      有殺人、違反貪污治罪條例及組織犯罪條例等前科（尚未
      構成累犯），仍不知謹慎自持之素行、被告卯○○前無犯
      罪前科，素行尚稱良好，被告未○○前有妨害名譽前科、
      被告子○○前有恐嚇、違反著作權法等前科之素行，均有
      台灣高等法院被告前案紀錄表可參，現又以脅迫之方式造
      成被害人心理恐懼，以簽發鉅額本票，所造成之危害，被
      告子○○藏匿人犯造成員警追緝通緝犯之困難、犯後均否
      認犯行之態度等一切情狀，各量處如主文所示之刑，並均
      諭知易科罰金之折算標準。至扣案如附表所示之本票十張
      ，係被告卯○○所有，共犯前揭妨害自由犯罪所得之物，
      爰依刑法第三十八條第一項第三款之規定，併予宣告沒收
      之。
貳、無罪及爰不另為無罪之諭知部分：
（一）按犯罪事實應依證據認定之，無證據不得認定犯罪事實；
      不能證明被告犯罪者，應諭知無罪之判決，刑事訴訟法第
      一百五十四條第二項、第三百零一條第一項分別定有明文
      。又所謂認定犯罪事實之證據，係指足以認定被告確有犯
      罪行為之積極證據而言，如未發現相當證據，或證據不足
      以證明，自不能以推測或擬制之方法，以為裁判基礎。且
      告訴人之告訴，係以使被告受刑事訴追為目的，是其陳述
      是否與事實相符，仍應調查其他事實以資審認，始得為不
      利被告之認定。又認定不利於被告之事實，需依積極證據
      ，茍積極證據不足為不利於被告事實之認定時，即應為有
      利於被告之認定，更不必有何有利之證據。次按，刑事訴
      訟上證明之資料，無論其為直接證據或間接證據，均須達
      於通常一般人均不致於有所懷疑，而得確信其為真實之程
      度，始得據為有罪之認定，若其關於被告是否犯罪之證明
      未能達此程度，而有合理性懷疑之存在，致使無從形成有
      罪之確信，根據「罪證有疑，利於被告」之證據法則，即
      不得遽為不利被告之認定，其以情況證據（即間接證據）
      斷罪時，尤須基於該證據在直接關係上所可證明之他項情
      況事實，本乎推理作用足以確證被告有罪，方為合法，不
      得徒憑主觀上之推想，將一般經驗上有利被告之其他合理
      情況逕予排除，此觀諸最高法院七十六年度臺上字第四九
      八六號、三十二年度上字六七號判例意旨亦甚明顯。
（二）公訴意旨略以：自九十年五月間起，至九十一年十二月二
      十八日止，被告子○○數次率領被告辛○○、癸○○等四
      、五名穿著黑色衣服之男子，至台大醫院幫午○○向丑○○討會錢之債務，並以言詞嚇稱：如不按時返還債務要加
      收利息，要辦理退休，並要其先生出面處理等語，要求丑
      ○○簽立一百萬元、二百萬元之本票各乙張，致使其心生
      畏懼簽下本票，足生危害於其安全。因認被告子○○、辛○○、癸○○均涉犯刑法第三百零四條之強制罪嫌云云。
      嗣於九十三年六月二十三日本院準備程序中，公訴人當庭
      刪除起訴書上述犯罪事實中有關「癸○○」之記載（此部
      分因遍查全案卷證均乏任何積極證據可資證明被告癸○○
      亦有涉案，應屬原起訴檢察官所誤植），並更正起訴法條
      ，認被告子○○、辛○○所為，均係涉犯刑法第三百零五
      條之恐嚇罪嫌（參見本院一卷第二三四頁準備程序筆錄）
      。
    (一)公訴人認被告子○○、辛○○涉犯前揭恐嚇犯行，無非係
      以告訴人丑○○於警詢、偵查中之證述為其主要論據；詰
      之被告子○○固坦承其曾至台大醫院向告訴人丑○○催討
      債務，被告辛○○亦坦承曾搭載被告子○○前往台大醫院
      向丑○○要債等事實不諱，惟均堅決否認有何妨害自由之
      犯行，被告子○○辯稱：伊並未強迫丑○○簽本票，亦未
      自稱幫派份子，也沒有說不還錢會怎樣等語，被告辛○○
      則辯稱：伊只有載被告子○○至台大醫院，並沒有進去，
      也未見過丑○○等語。
    (二)經查：告訴人丑○○雖曾於警詢中指稱：子○○先以電話
      向我討債，後於九十年五月間開始到台大醫院找我討債，
      並曾向我陳稱不簽立本票的話要我小心點，而且會到我家
      去找我家人，以致我心生畏懼，所以我答應開立本票等語
      （參見九十二年度警聲搜字第五三三號卷，下簡稱偵六卷
      第二七頁反面），且於偵查中指稱：子○○的態度很兇，
      逼我要退休，如果不退，又要加利息二十萬元以上，他們
      也有恐嚇要找我先生處理，以兄弟討債的方式，讓我心生
      害怕，我才要我小孩出國等語（參見九十二年度偵字第一
      一七一三號卷，下簡稱偵八卷第一五二頁正反面），惟於
      本院審理中則結證陳稱：我們談話的時候，他剛開始是很
      兇，我是不怕，我跟他說是我跟午○○的債務，我還勸他
      這麼年輕不要這麼作。子○○說我不還錢的話要找我先生
      ，我怕他去找我小孩，所以就把我的小孩送走，子○○沒
      有說要傷害我家人的話，只表明要找我先生。（檢察官問
      ：子○○有無用什麼話語或是動作走妳快點還債務？）沒
      有，我並不是因為子○○的壓力才還錢，我害怕的原因是
      因為子○○及一起討債的人會影響我上班，…，我並未因
      子○○帶人討債而影響我清償債務之時間及方式，簽發本
      票是我跟午○○見面商量後簽的，退休是因醫院說有優惠
      ，所以才辦理退休，因為我想說趕快辦理退休可以清償債
      務，我在偵查中說子○○逼我退休是因為我認為他沒有資
      格說這種話，說以兄弟討債的方式，讓我心生害怕，是因
      為事後警察有告訴我他們是黑道等語（參見本院九十三年
      十月十七日審判筆錄），是僅憑告訴人前揭證詞，初已難
      認被告子○○所為係在恐嚇告訴人丑○○。且按刑法第三
      百零五條之恐嚇罪係以行為人以加害生命、身體、自由、
      名譽、財產之事恐嚇他人為其要件，且須有惡害通知，始
      足當之。而所謂「惡害通知」，係指明確而具體加害上述
      各種法益之意思表示，且客觀上一般人認為足以構成威脅
      ，致接受意思表示者之生活狀態陷於危險不安之境，始屬
      相當；倘非具體明確，即難認係惡害通知，且若僅以接受
      意思表示之一方之主觀感受為準，即有悖於法律之安定性
      。而本件縱證人丑○○於本院中所述係屬真實，則被告子
      ○○僅向其稱：「如不還錢，要找其先生」、「希望其儘
      速辦理退休」等語，並無具體明確欲加害告訴人丑○○或
      其配偶生命、身體之言語，客觀上難認有何對告訴人丑○○之惡害通知可言，與恐嚇罪之構成要件顯不相當；且被
      告子○○縱使確有為上開言詞，抑或係要丑○○之配偶代
      妻處理債務，亦難遽認其有恐嚇告訴人丑○○家人之主觀
      犯意，且告訴人丑○○既已自承聽到上開言詞並不害怕等
      語，已如前述，益徵被告縱有陳述上開言語，其當時亦未
      心生畏懼甚明，是本件僅憑告訴人丑○○之指述，尚難為
      不利於被告子○○之認定。
    (三)又公訴人認被告辛○○涉犯前述恐嚇犯行，無非係以被告
      辛○○於警詢中自承：伊曾與子○○至台大醫院找一位許
      小姐討債，子○○要去之前，有要我當壞人，且要我兇她
      ，只要達到還錢的目的就好，我只去一次，其餘不知情等
      語（參見偵八卷第四三頁），惟於偵查及本院審理中則稱
      ：伊當天有載子○○去台大醫院，只有坐在車上，在外面
      等他半小時等語（參見偵八卷第一一Ｏ頁及本院九十四年
      八月一日審判筆錄），其前後供述，已有未合。再參諸證
      人丑○○於警詢、偵查及本院審理中均未曾指認被告辛○○亦有至台大醫院向其討債（參見偵六卷二四至二五頁、
      偵八卷第一五一頁及本院前揭審判筆錄），佐以被告子○○亦否認曾與被告辛○○一同前往台大醫院找丑○○乙情
      （參見偵八卷第二十頁及本院九十三年十月七日審判筆錄
      第二六頁），自難僅單憑被告辛○○警詢之供述，即遽認
      其有為前揭恐嚇犯行；而縱被告辛○○自承曾開車搭載子
      ○○至台大醫院乙情屬實，然既乏積極明確之證據可資證
      明被告辛○○有參與恐嚇丑○○之犯行，亦無從以此揣測
      被告子○○與辛○○有何妨害自由之犯意聯絡。
    (四)此外，本院復查無其他積極證據足認被告子○○、辛○○
      有公訴人所指之妨害自由犯行，實難僅憑告訴人之指訴，
      遽入被告二人於罪，自應為無罪之諭知。
（三）公訴意旨略以：自九十一年三月間起，至九十二年一月初
      止（原起訴書所載之犯罪時間為九十一年三月間至九十二
      年五月十二日止，後經公訴人當庭更正如上），由子○○
      帶領巳○○、綽號「大鈞」、「阿弟」、「小葉」等男子
      ，至台北市○○○路○段四二號「一番中醫診所」，為綽
      號「阿寶」之中藥商向庚○○討債，庚○○因怕幫派兄弟
      鬧事，影響生意，遂答應子○○之要求，簽付三張彰化銀
      行各三十五萬元之支票予子○○，始免受威脅。因認被告
      子○○、巳○○均涉犯刑法第三百零四條之強制罪嫌云云
      。嗣於九十三年六月二十三日本院準備程序中，公訴人當
      庭更正起訴法條，認被告二人所為，應係涉犯刑法第三百
      零五條之恐嚇罪嫌（參見本院一卷第二三四頁準備程序筆
      錄）。
    (一)按刑法第三百零五條之恐嚇罪，所稱以加害生命、身體、
      自由、名譽、財產之事，恐嚇他人者，係指以使人生畏怖
      心為目的，而通知將加惡害之旨於被害人而言。若未對於
      被害人為惡害之通知，尚難構成本罪，此有最高法院五十
      二年度台上字第七五一號判例要旨可資參照。
    (二)公訴人認被告子○○、巳○○涉犯前揭恐嚇犯行，無非係
      以告訴人庚○○於警詢、偵查中之證述為其主要論據；訊
      之被告子○○固坦承其曾受中藥商「阿寶」之委託，多次
      至一番中醫診所向告訴人庚○○催討債務，惟堅詞否認有
      何妨害自由之犯行，辯稱：是伊朋友賣五百萬元左右之中
      藥給庚○○，依中藥行之慣例，一定要給回扣，伊亦有出
      資三十萬元，但於交付一百七十幾萬元的回佣給庚○○後
      ，卻沒有向伊等購買此批藥材，所以要庚○○返還佣金，
      因他將錢花掉了，所以才開本票給伊，是在今年年初雙方
      以一百零五萬元達成協議，這三張後來也都兌現了，並未
      恐嚇庚○○等語，（參見本院九十三年六月二十三日訊問
      筆錄及九十四年八月一日審判筆錄第六至九頁）；被告巳
      ○○亦辯稱：伊並未與被告子○○至「一番中醫診所」討
      債，也不認識庚○○等語。
    (三)經查：告訴人庚○○雖於警詢中指稱：綽號「小張」（指
      子○○）之男子帶約三、四名男子到我所開立之「一番中
      醫診所」找我要債，叫我還錢，若不還錢怎能上班，常來
      找你麻煩，醫師即很難經營，造成病人不便，我因開立中
      醫診所，恐遭受其害，不是願意之下，才與綽號「小張」
      男子協商，基於生命安全考慮才開立支票兌現等語（參見
      偵六卷第二一至二二頁），然於偵查中則稱：（檢察官問
      ：被告要債的態度如何？）還好，他（指子○○）要我一
      定要以分期還等語（參見偵八卷第一四九頁反面）；而按
      ，被告對告訴人之通知，是否該當於刑法上將來惡害通知
      之恐嚇範疇，必須以被告所述全部內容，綜合加以判斷，
      始能得知其言語之真意。是縱告訴人庚○○於警詢中之指
      述確屬真實，然綜觀上開言語通知之全部陳述，僅係在告
      知庚○○，苟債權人經常至一番中醫診所找其要債，將影
      響其看診、作生意，尚難認係出於恐嚇之犯意而對告訴人
      為將來惡害之通知，而該當於刑法恐嚇安全罪之構成要件
      。且公訴人並未具體指陳被告子○○、巳○○有何加害告
      訴人庚○○生命、身體或財產之言語，客觀上亦難認有惡
      害之通知，揆諸前揭判例要旨，尚與恐嚇罪之構成要件有
      間。
    (四)又公訴人認被告巳○○涉犯前述恐嚇犯行，無非係因被告
      巳○○於警詢中自承：伊曾與綽號「大鈞」、「阿弟」、
      「小葉」去一番中醫診所找庚○○要債一次，但該中醫師
      不在，沒有與子○○去過，其餘伊不知情等語（參見偵八
      卷第四九頁背面），然綜觀被告巳○○迭於警詢、偵查及
      本院審理中均一致供稱其未曾見過告訴人庚○○乙節（參
      見偵八卷第四九頁反面、第一一一頁反面及本院九十二年
      九月十日準備程序筆錄及九十四年八月一日審判筆錄），
      核與告訴人庚○○於偵查中檢察官提示口卡供其指認時所
      證稱：僅認識子○○，其他不認識等語（參見偵八卷第一
      五Ｏ頁），亦無違誤，顯見被告巳○○應無參與公訴人所
      指上揭恐嚇之犯行甚明。
    (五)此外，本院復查無其他積極證據足認被告子○○、巳○○
      有公訴人所指之妨害自由犯行，實難僅憑告訴人之指訴，
      遽入被告二人於罪，自應為無罪之諭知。
（四）公訴意旨略以：九十年九月二十五日被告壬○○、子○○
      、未○○等人持台灣捷電企業有限公司之合作承諾書向湧
      源科技股份有限公司（下簡稱湧源公司）負責人丙○○催
      討帳款，未○○向丙○○恫嚇稱必須處理此筆帳款，否則
      工地要小心、玉石俱焚等語，因丙○○未答應，子○○、
      壬○○二人即出手毆打丙○○之頭部；又自九十年九月二
      十五日至九十二年五月十二日止，由被告子○○帶領酉○○、癸○○、辛○○、巳○○等人，至桃園縣龜山鄉「陸
      光三村」及同縣大溪鎮○○路湧源公司圍事，以確保二地
      之安全，由壬○○、未○○、子○○等人向丙○○恫嚇稱
      除支付兄弟圍事之薪資外，尚須支付百分之二十之紅利及
      每月公關費十五萬元，若不給就放火燒公司且外出出事不
      負責、出門要小心等語；因認被告壬○○、子○○、未○○、酉○○、癸○○、辛○○、巳○○等人均涉犯刑法第
      三百四十六條之恐嚇取財罪嫌云云（參見起訴書及本院九
      十三年六月二十三日本院準備程序筆錄）。
    (一)按刑法第三百四十六條第一項之恐嚇取財罪，係以意圖為
      自己或第三人不法所有為構成要件之一，若僅以恐嚇方法
      使人交付財物，而並無不法所有之意圖，縱令其行為或可
      觸犯他項罪名，要無由成立本條之恐嚇取財罪。此有最高
      法院八十六年度台上字第二六八六號判決要旨參照。
    (二)公訴人認被告壬○○、子○○、未○○、酉○○、癸○○
      、辛○○、巳○○等人涉犯前揭恐嚇取財犯行，無非係以
      告訴人丙○○於警詢中之證述為其主要論據；訊之被告等
      均堅詞否認有何上揭恐嚇取財犯行，被告壬○○辯稱：因
      為捷電公司承包湧源公司石門水庫工地的水電工程，積欠
      捷電公司四百多萬元未償還，伊亦有入股捷電公司，所以
      去找丙○○要錢；伊沒有去過陸光三村的工地，是在湧源
      公司工地內作工，不是去圍事等語（參見九十四年一月十
      一日審判筆錄）；被告子○○辯稱：因為捷電公司承包湧
      源公司之工程，總金額是四百萬元，後來湧源公司跳票，
      伊是代表捷電公司向湧源公司催討工程款，並未毆打或恐
      嚇丙○○，也未曾要求丙○○給伊百分之二十的紅利，且
      九月二十五日伊並未去找丙○○，因為他在九月九日就已
      付伊二十二萬餘元，九十二年十一月現任老闆還請我去領
      尾款，是九月初伊常常去跟他要錢，一開始有請壬○○去
      幫捷電公司要錢，因為這個工程是壬○○介紹的，但沒有
      跟未○○、巳○○、酉○○、辛○○、癸○○一起去現場
      ，只有跟我們工程師辰○○一起去。陸光三村的工地是榮
      福公司承包的工地，陸光三村的工地跟湧源公司沒有關係
      ，伊是九十二年九月才去陸光三村的工地等語（參見本院
      九十二年六月三十日訊問筆錄及九十四年一月十一日審判
      筆錄）；被告未○○辯稱：伊從八十八年底到九十年十二
      月四日為湧源公司辦理資源回收處理場的證照，從來沒有
      去過陸光三村，跟壬○○是在湧源公司才碰面。伊與湧源
      公司有口頭承諾，申辦要付給伊公司股份百分之二十，之
      後每個月給我交際費十五萬元。伊從來沒有跟丙○○催討
      這個款項，他說等證照下來啟用執照再跟伊結清，因為九
      十年十二月四日啟用執照才下來，所以九十年九月二十五
      日伊不可能去找丙○○索討債務；伊也沒有跟壬○○、子
      ○○去向丙○○要錢等語（參見九十四年一月十一日審判
      筆錄），被告辛○○辯稱：伊沒有去過陸光三村、湧源公
      司的工地，這兩個地方伊都不知道，也沒有去圍事等語；
      被告癸○○辯稱：湧源公司的工地伊沒有去過，陸光三村
      去過一次，是去跟子○○借車，陸光三村是那一家公司的
      工地伊也不知道等語；被告巳○○辯稱：伊沒有去湧源公
      司圍事過，伊在陸光三村做水電，是榮福公司的工程，跟
      湧源公司沒有關係，伊沒有去過湧源公司或該公司工地等
      語（參見九十四年一月十一日審判筆錄）。被告粘書偉辯
      稱：被告子○○叫伊跟他去找工地主管，當時剛好沒有事
      情伊就跟他去，被告子○○說他要談事情，但伊不知道他
      們要談什麼，同行的人只有伊和被告子○○，到了工地以
      後我在外面，被告子○○跟主管兩個人在裡面談，談完之
      後就離開，沒有發生衝突，回來路上他沒有跟伊說發生什
      麼事情等語（參見本院九十二年九月十日準備程序筆錄）
      。
    (三)經查：公訴人認被告壬○○、子○○、未○○於九十年九
      月二十五日共犯上揭恐嚇取財犯行，無非係因證人丙○○
      於警詢中指稱：九十年九月二十五日晚上十時許，被告壬○○、子○○、未○○等人持台灣捷電企業有限公司之合
      作承諾書向伊討債，伊與壬○○等人說已與捷電公司負責
      人協調九月二十八日還款，壬○○就出手打伊頭部，子○○也出手打伊，未○○拿神明香爐摔在地上，恐嚇伊必須
      處理該筆帳，工地小心運作、伊說要報警，他們就趕快跑
      云云（參見偵六卷第二十八頁），並有丙○○所提出之頭
      部受傷相片一幀附卷為憑（參見偵六卷第三一頁），惟參
      諸證人丙○○於警詢中自承：當時有到醫院就診等語，卻
      始終未能提出診斷證明書以供本院酌參乙情，已難遽信其
      前揭證述為真；佐以證人丙○○所證稱：湧源公司確有積
      欠捷電公司工程款等語，與證人即捷電公司工程師辰○○
      到庭結證稱：伊知道臺灣捷電公司有承包湧源公司工程，
      工程款項支付不順利等語（參見九十四年一月十一日審判
      筆錄第三四頁），從而被告壬○○、子○○、未○○等人
      縱有代表捷電公司向丙○○催討債務之行為，亦難認渠等
      主觀上有何不法所有之意圖，依據前揭判決要旨，顯與恐
      嚇取財之構成要件未合。
    (四)次查，證人丙○○於警詢中指稱：壬○○、子○○、未○○等人稱伊叫兄弟替公司圍事，需給予百分之二十股份，
      若不給即放火燒公司，若外出出事不負責，出門要小心等
      語（參見偵六卷第二九頁反面），且於本院審理中結證陳
      稱：這是他們七月份開會時就已經講過，如果伊不給錢，
      就要將公司燒掉等語，惟其亦證稱：伊在七月份某日晚上
      偶然的機會，發現他們在開會，說公司如果作成，要將公
      司當作他們的基地等語（參見本院九十四年三月二日審判
      筆錄第六至七頁），顯見縱使被告壬○○等人有為上開言
      語，亦係於私下開會時所言，而適巧為證人丙○○所聽聞
      ，實難認被告等已著手對其為惡害之通知甚明。再矧諸證
      人丙○○於本院審理中證稱：子○○代表捷電公司向伊催
      討債務時，態度很客氣，經常一個人來，因為大家都熟，
      子○○向伊討債時，伊並未同意立即付款，子○○他只說
      改天再來等語（參見前揭本院審判筆錄第九頁），益徵被
      告子○○應無公訴人所指之帶同被告巳○○等多名兄弟恐
      嚇丙○○之犯行。
    (五)又公訴人雖認被告巳○○、癸○○、辛○○、粘書偉亦有
      涉犯前述恐嚇取財犯行，然參諸證人丙○○從未曾於警詢
      中指認渠等亦有涉案，且於本院審理中當庭指認被告時證
      稱：僅認得壬○○、子○○、未○○，其餘沒有印象等語
      （參見本院九十四年三月二日審判筆錄第十至十一頁），
      是僅憑現存之證據資料，自難認被告巳○○、癸○○、辛○○、粘書偉等人有參與前開恐嚇取財犯行。
    (六)此外，本院復查無其他積極證據足認被告壬○○、子○○
      、未○○、巳○○、癸○○、辛○○、粘書偉有公訴人所
      指之恐嚇取財犯行，實難僅憑告訴人之指訴，遽入被告等
      人於罪，自應為被告子○○、巳○○、癸○○、辛○○、
      酉○○均無罪之諭知，至被告壬○○、未○○因公訴意旨
      認此部分與前揭論罪科刑部分，有連續犯之裁判上一罪關
      係，爰不另為無罪之諭知。
（五）公訴意旨略以：自九十一年三月間起，至九十二年五月十
      二日止，被告壬○○、未○○、子○○與曹天和等人，多
      次至宜蘭縣頭城鎮○○○○○路蘇澳段第Ｃ五一四Ａ標，
      向易寶工程實業股份有限公司（下稱易寶公司）工地主任
      申○○以言詞嚇稱：壬○○為竹聯幫青堂堂主，子○○為
      副堂主、未○○為軍師，易寶公司應支付每立方米廢土八
      十元之佣金，否則工地有危害發生自行負責，工地需馬上
      停工等語，未○○亦嚇稱：用冰子彈、驗不到何人開槍等
      語。另於九十一年六月初某日，壬○○、曹天和夥同呂文
      智至易寶公司設於宜蘭縣羅東鎮之工務所，向申○○嚇稱
      ：工信工程無法支付砂石佣金，易寶公司應給付仲介費用
      四百萬元，否則承攬之工程無法順利進行，立法委員彭紹
      謹的案件是伊做的，不相信你們就試試看」等語，使申○○心生畏懼，轉知易寶公司總經理薛柄武，由其簽發面額
      共七十二萬元之支票四紙，於九十一年八月間某日交予曹
      天和收受。因認被告壬○○、子○○、未○○等人均涉犯
      刑法第三百四十六條之恐嚇取財罪嫌云云。
    (一)公訴人認被告壬○○、子○○、未○○涉犯前揭恐嚇取財
      犯行，無非係以告訴人申○○、證人薛炳武、呂文智、李
      義舜於警詢、偵查中之證述、及玉山商業銀行復興分行、
      發票日為九十一年九月五日、同年十月五日、同年十一月
      五日、同年十二月五日、票號分別為ＡＥ0000000
      、ＡＥ0000000、ＡＥ0000000、ＡＥ00
      00000號之支票四紙為其主要論據；訊之被告等均堅
      詞否認有何上揭恐嚇取財犯行，被告壬○○辯稱：九十一
      年三月間伊沒有到易寶公司的工地，也沒有到該公司的工
      務所，九十二年三月二十五日伊被借提到宜蘭地檢署查這
      件案子作證時，已與申○○當面對質過，伊並不認識申○○，也沒有見過面，申○○也說不認識伊；九十一年六月
      間，伊也沒有與曹天和、及呂文智去易寶公司工務所恐嚇
      申○○，申○○請薛炳武簽發的四張支票伊均不知情等語
      （參見九十四年二月二日準備程序筆錄第三頁）；被告子
      ○○辯稱：伊並未參與，也不知情等語（參見本院前揭筆
      錄第六頁）；被告未○○辯稱：伊從來沒有在檢察官所指
      的時間去宜蘭，並不認識申○○，也沒有見過面或參與此
      部分犯行等語（參見前揭準備程序筆錄第五頁）。
    (二)經查：北宜高速公路ＣＡ—四Ａ標工程中之基樁工程，乃
      由被告壬○○、曹天和、呂文智等人先介紹春秋工程有限
      公司負責人李義舜予易寶公司工地主任申○○結識後，再
      由李義舜引介申○○與工信工程公司劉兆績接洽，方取得
      上揭工程等情，業據證人劉兆績、申○○、李義舜分別於
      偵查中證述甚詳（參見臺灣宜蘭地方法院檢察署九十二年
      度偵字第二四九號卷，下簡稱偵十四卷第八四至八五頁、
      八七、九七頁），應堪信為真實；又易寶公司係經由曹天
      和之介紹方取得前述工程，曹天和向易寶公司索取仲介費
      後，雙方因而約定由易寶公司清運每立方米之廢土工程需
      給付曹天和二十元之佣金補貼，此亦據證人李義舜於警詢
      、偵查中證述甚詳（參見宜蘭縣警察局刑事偵查卷，下簡
      稱偵十二卷第十一頁背面、十二頁及偵十四卷四八頁、九
      七頁），並有協議書一份在卷為憑（參見偵十四卷第八頁
      ），從而縱被告壬○○、曹天和、呂文智等人確有向申○○索取佣金之行為，亦難認其等主觀上有何不法所有之意
      圖，而與恐嚇取財罪之構成要件不符。
    (三)次查，證人申○○雖曾於警詢中證稱：（提供壬○○、子
      ○○、未○○等人相片供指認）是介入易寶工程在宜蘭羅
      東冬山段橋樑工程圍標及恐嚇勒索財物之人，他們都有去
      ，尚有呂文智、曹天和等多名竹聯幫青堂兄弟。壬○○稱
      他是竹聯青堂堂主，子○○是副堂主，未○○為軍師，因
      壬○○本身為通緝，有時會叫子○○代表出面處理。竹聯
      幫青堂之不良份子於九十一年三月起至易寶工程工地要求
      恐嚇工地之土方需給他們做，由他們承包，後工程因價錢
      問題太高，工信工程重新發包該工程給春秋工程公司得標
      ，而曹天和不甘損失，未標到即叫竹聯幫青堂壬○○、子
      ○○、未○○及多名小弟至工地叫罵，阻擋工地施工進行
      ，並叫公司需付佣金給他們，佣金需付每立方米八十元支
      付，否則工地有危害發生自己負責，並叫工地需停工、吃
      冰子彈等語，使之害怕，公司才支付七十二萬元之佣金，
      補償精神上之損失，後來又要公司補足四百萬元之基樁共
      五萬立方米，才恐嚇要公司付四百萬元之佣金，連續由壬○○、子○○等人帶小弟到工地來亂、打電話恐嚇云云（
      參見偵六卷第三三頁至三五頁）。惟經本院勘驗其警詢筆
      錄之錄音帶結果，證人申○○係於警員主動提示相片供其
      指認後，方知悉被告壬○○、子○○及未○○之姓名，並
      告知警員「主要是曹天和，擔心的是其他都不認識，不曉
      得名字就對了」等語，然於二聲不明之錄音帶切換聲後，
      又開始詳述壬○○、子○○及未○○於竹聯幫擔任之經歷
      、職務及位階（參見本院勘驗筆錄），則此部分陳述是否
      確屬其個人親身經歷、聽聞後所為之證詞，即有可疑，佐
      以被告壬○○、子○○及未○○均於本院審理中一致供稱
      並未見過申○○乙節，及證人申○○於偵查中所證稱：當
      時曹天和帶很多人前來，除曹天和之外，伊不能確定是誰
      等語（參見偵八卷一五二頁），且證人申○○於偵查中與
      被告壬○○當面對質時，亦未曾指認在庭之被告壬○○即
      係恐嚇伊之人等節，嗣因證人申○○經本院傳喚、拘提未
      到庭，本院亦無從命其當庭指認恐嚇伊之人，在無法排除
      證人申○○於警詢中指認口卡錯誤之可能性下，實難遽認
      本件被告壬○○、子○○及未○○等人確有參與前揭恐嚇
      取財犯行。
    (四)此外，本院復查無其他積極證據足認被告壬○○、子○○
      、未○○有公訴人所指之恐嚇取財犯行，實難僅憑前揭證
      人申○○、李義舜、薛炳武之證述，即遽入被告等人於罪
      ，自應為被告子○○無罪之諭知，至被告壬○○、未○○
      因公訴意旨認此部分與前揭論罪科刑部分，有連續犯之裁
      判上一罪關係，爰不另為無罪之諭知。
（六）公訴意旨略以：被告卯○○、未○○、壬○○等三人自九
      十一年三月十二日起，即屢次至新竹縣竹北市順茂公司強
      迫寅○○、戊○○二人同意查帳、還錢等行為，否則不讓
  　　公司經營，迫使順茂公司人心惶惶，不能正常營運，渠等
      二人更不敢回家，四處流浪。因認被告壬○○、子○○、
      未○○等人此部分所為，另涉犯刑法第三百零四條之強制
      罪嫌云云（參見本院九十四年二月二日準備程序筆錄及同
      年七月二十六日審判筆錄第十八頁）。
    (一)公訴人認被告壬○○、卯○○、未○○涉犯前揭強制犯行
      ，無非係以告訴人寅○○、戊○○於警詢、偵查中之證述
      為其主要論據；訊之被告等均堅詞否認有上開犯行，被告
      壬○○辯稱：伊只有見過寅○○、戊○○一次面（只九十
      一年三月十一日），後來即未再見過等語（參見九十四年
      二月二日準備程序筆錄第五頁）；被告未○○辯稱：隔天
      （指九十一年三月十二日）下午四點多，卯○○打電話給
      伊，叫伊到新竹縣新豐鄉續開董事會，寅○○、戊○○等
      人對公司的設備、廠房的去向，一問三不知，所以卯○○
      不敢出資，伊等比被害人更希望順茂公司繼續經營下去，
      並沒有不讓公司經營下去等語（參見前揭筆錄第六頁）；
      被告卯○○辯稱：到新竹縣新豐鄉的倉庫去對帳時，伊發
      現他們（指告訴人寅○○、戊○○）侵吞公司財產，伊要
      他們把侵吞的部分吐出來，伊沒有說如果不還錢，就不讓
      公司繼續經營等語（參見前揭準備程序筆錄第四頁）。
    (二)經查：告訴人寅○○雖迭於警詢、偵查中指稱：九十一年
      三月十二日下午五時許，卯○○、未○○帶了一位不知名
      男子到我新竹縣新豐鄉的公司找我們質問要如何清償退資
      的錢，我們一時無法湊出這筆錢，無法給卯○○具體答覆
      ，未○○就說：「我現在是好好跟你們講，如你們再不還
      錢的話，我就將簽的本票告到法院裁定後就交給兄弟去處
      理，等給兄弟處理後，就不像我這樣斯文處理」等語，就
      這樣限制我們三人行動至翌日早上六點三十分時，未○○
      丟下一句今天早上十點他要有答案後才離開，在我們被限
      制行動時未○○有叫戊○○簽下他所擬好的一份股份轉讓
      書給卯○○，這些股權是我、戊○○、己○○共同所有的
      云云（參見偵一卷第三二頁背面、七九至八一頁），告訴
      人戊○○亦於本院審理中證稱：三月十二四凌晨釋放後，
      那些人又到新竹去，在會場上一直用同樣的要求及話語，
      有提到不還拖出去頭砍掉云云（參見本院九十四年七月二
      十六日審判筆錄第八頁）；惟被告卯○○、未○○等均否
      認上情，並一致供稱：當日並未恐嚇被害人，且對帳結束
      後，大家還一起去吃薑母鴨等語，此情亦經證人寅○○、
      戊○○於本院審理中到庭證述屬實（參見本院九十四年七
      月二十六日審判筆錄第十八、三五頁），實難遽認告訴人
      寅○○、戊○○確曾受被告卯○○、未○○之脅迫，而心
      生畏懼甚明。
    (三)又公訴人雖認被告壬○○亦涉犯此部分犯行，然參諸告訴
      人戊○○、寅○○均未曾證稱被告壬○○亦有參與九十一
      年三月十二日之強制犯行（參見本院九十四年七月二十六
      日審判筆錄第九、二七頁），核與同案被告未○○於警詢
      中供稱：當日是由伊、卯○○、寅○○、戊○○、己○○
      四人開會等語（參見偵二卷第四七頁背面），亦無違誤，
      顯見被告壬○○應無參與公訴人所指上揭妨害自由之犯行
      甚明。
    (四)此外，本院復查無其他積極證據足認被告壬○○、卯○○
      、未○○有公訴人所指之妨害自由犯行，實難僅憑告訴人
      之指訴，遽入被告等三人於罪，本應為無罪之諭知，惟公
      訴意旨認此部分與前揭論罪科刑部分，有牽連犯之裁判上
      一罪關係，爰不另為無罪之諭知。
（七）公訴意旨另以：被告壬○○係竹聯幫青堂堂主，子○○為
  　　副堂主，雖於八十七年年間向法院登記解散幫派，卻又自
      九十年五月間起，與甫自本署觀護人職位離職之未○○及
      癸○○、辛○○、酉○○、巳○○等人，共組以強暴、脅
      迫等方式幫人討債、圍事為宗旨之犯罪集團，由未○○對
      外佯稱為律師或司法官、壬○○、子○○為竹聯幫青堂總
      舵，並由癸○○、辛○○、酉○○、巳○○等人受指揮參
      與上述暴力討債、圍事、恐嚇取財等行動：因認被告壬○○、子○○、未○○等均涉有違反組織犯罪防制條例第三
      條第一項前段之罪嫌；被告辛○○、酉○○、癸○○、巳
      ○○等均涉有違反組織犯罪防制條例第三條第一項後段規
      定之參與犯罪組織罪嫌云云。
    (一)公訴人認被告等均涉犯上揭組織犯罪防制條例罪嫌，無非
      係以證人申○○、丙○○等人之指述、台北市政府警察局
      執行通訊監察案件譯文表及卷附之竹聯幫青堂組織架構表
      等為其主要論據。惟訊據被告等均堅決否認有參與犯罪組
      織之行為，被告壬○○辯稱：伊八十七年解散後，並未再
      重新組織幫派等語；被告未○○辯稱：伊從八十七年開始
      就在國外，九十年間每月約有三分之二在國外，並未參加
      幫派等語；被告子○○辯稱：伊曾經是竹聯幫青堂副堂主
      ，但八十五年有到警局去登記解散後，伊就沒參加了云云
      ；被告辛○○辯稱：伊與酉○○等人是朋友關係，不是竹
      聯幫青堂的兄弟等語；被告癸○○、酉○○、巳○○則均
      辯稱：伊從未加入幫派等語。
    (二)按司法院大法官於九十二年一月二十四日著成釋字第五五
      六號解釋，明示「組織犯罪防制條例乃以防制組織型態之
      犯罪活動為手段，達成維護社會秩序及保障個人法益之目
      的。該條例第三條第一項及第三項所稱之參與犯罪組織，
      指加入犯罪組織成為組織之成員，而不問參加組織活動與
      否，犯罪即屬成立，至其行為是否仍在繼續中，則以其有
      無持續參加組織活動或保持聯絡為斷，此項犯罪行為依法
      應由代表國家追訴犯罪之檢察官負舉證責任。若組織成員
      在參與行為未發覺前自首，或長期未與組織保持聯絡亦未
      參加活動等事實，足以證明其確已脫離犯罪組織者，即不
      能認其尚在繼續參與。此有最高法院九十三年度台上字第
      一二五五號判決要旨可資參照。
    (三)經查：公訴意旨雖依據卷附之竹聯幫青堂組織架構表，認
      被告等均為竹聯幫之成員，且製作上開架構表之員警即證
      人劉育丞亦到庭證稱：該表是有人指認後，伊依照監聽資
      料作認定的，查獲壬○○時也有問，我們問子○○時，他
      也有承認他是成員；未○○部份，因為監聽時有人稱呼他
      蔡律師、蔡董，因為他和其他被告都有聯繫，並一起去找
      被害人，如果不是成員為何要一起去。對於巳○○等其餘
      被告都是在監聽中，他們互相有聯絡，且有指揮，每個月
      都有把資料給地檢署，如果有譯文，應該已經交給檢察官
      等語（參見本院九十四年七月二十六日審理筆錄），然核
      諸公訴人所提出之通訊監察案件譯文表內容（參見偵八卷
      第一五六頁至一八Ｏ頁），並無與加入「竹聯幫」相關之
      對話內容，實無從據此認定被告等有加入犯罪組織，或參
      加組織活動之情事，公訴人復未能提出積極明確之證據，
      以資證明上開組織架構表內容之可信性，且經本院向台北
      市政府警察局中山分局函詢結果，該局亦未將被告子○○
      、未○○、癸○○、辛○○、酉○○、巳○○等人，列為
      竹聯幫列管成員，有該局九十三年二月十二日北市警中分
      刑字第九三六Ｏ七三一二ＯＯ號函一份附卷為憑（參見本
      院一卷第二ＯＯ頁），自難遽認被告等有共同參與犯罪組
      織之犯行。
    (四)又被告壬○○雖自承其曾加入竹聯幫，擔任青堂堂主之職
      位，且經本院向台北市政府警察局中山分局函詢結果，其
      確係竹聯幫列管成員，且身份為青堂堂主，有該局九十三
      年二月十二日北市警中分刑字第九三六Ｏ七三一二ＯＯ號
      函一份可佐，然被告壬○○前因參加竹聯幫青堂組織，業
      據本院於八十六年七月二十四日以八十五年度訴字第一八
      三Ｏ號案件判處有期徒刑一年五月確定，有台灣高等法院
      被告前案紀錄表可參，是僅依前揭證據資料，尚不足以證
      明被告壬○○於前案判決確定後，復有另行參加幫派之犯
      行；至被告辛○○、巳○○雖曾於警詢中自承有加入竹聯
      幫，惟渠等二人於本院審理中均已翻異前詞改稱：未加入
      幫派等語，尚難僅以被告等於警詢之自白，即遽為其不利
      之認定。
    (五)綜上所述，公訴人所舉前開證據，均不足認被告等涉有何
      參與組織犯罪防制條例之行為，復查無其他積極證據足認
      其確有參與犯罪組織之情事，應認不能證明渠等犯罪，揆
      諸前揭說明意旨，自應諭知被告子○○、辛○○、酉○○
      、癸○○、巳○○等均無罪之判決。至被告壬○○、未○○等二人因公訴意旨認此部分與前揭論罪科刑部分，有牽
      連犯之裁判上一罪關係，爰不另為無罪之諭知。
據上論斷，應依刑事訴訟法第二百九十九條第一項前段、第三百
零一條第一項、第三百條，刑法第二十八條、第三百零四條第一
項、第一百六十四條第一項、第五十五條、第四十一條第一項、
第三十八條第一項第三款，罰金罰鍰提高標準條例第一條前段、
第二條，判決如主文。
本案經檢察官張智堯到庭執行職務
中　　華　　民　　國　　94　　年　　8 　　月　　31　　日
　　　　　　　　　刑事第十三庭  審判長 法  官 朱瑞娟
                                       法  官 鍾素鳳
                                       法  官 吳佳薇
上正本證明與原本無異。
如不服本判決，應於判決送達後10日內，向本院提出上訴狀。
中　　華　　民　　國　　94　　年　　9 　　月　 　2　　日
                                       書記官 潘文賢
附表：
編號   票 號     票載發票日   票載到期日 票面金額（元）
 0     000000      00.3.11     91.3.00       0000000
 0     000000      00.3.11     91.3.00       0000000
 0     000000      00.3.11     91.3.00       0000000
 0     000000      00.3.11     91.3.00       0000000
 0     000000      00.3.11     91.3.00       0000000
 0     000000      00.3.11     91.3.00       0000000
 0     000000      00.3.11     91.3.00       0000000
 0     000000      00.3.11     91.3.00       0000000
 0     000000      00.3.11     91.3.00       0000000
 00    000000      00.3.11     91.3.00       0000000
